【裁判字號】    91,易,546
【裁判日期】    920530
【裁判案由】    傷害
【裁判全文】
臺灣士林地方法院刑事判決                          九十一年度易字第五四六號
    公  訴  人  臺灣士林地方法院檢察署檢察官
    被      告  甲○○
    指定辯護人  本院公設辯護人姜惠如
右列被告因傷害案件，經檢察官聲請以簡易判決處刑 (九十年度調偵字第二六一號﹜
，本院認不宜以簡易判決處刑 (九十一年度簡字第二六四號)，改以通常程序審理並
判決如左：
    主  文
甲○○共同傷害人之身體，處有期徒刑陸月，如易科罰金，以參佰元折算壹日。
    事  實
一、甲○○綽號「王哥」，係計程車司機，與同為計程車駕駛之姓名年籍不詳綽號「
    小富」之成年男子，因時常出入位於臺北市○○區○○路三段一六三號之「西北
    小吃店」用餐，而與亦時常前往該小吃店用餐綽號「黑豹」丙○○結識。渠等於
    民國八十九年七月二十四日中午時分，又在上開小吃店同桌飲酒吃飯，迄於同日
    下午三時三十分許，因細故發生口角爭執，甲○○與綽號「小富」之男子雖有喝
    酒，然神智尚屬清楚，對於外界事務仍具知覺理會及判斷作用而仍有自由決定意
    思之能力，且並無較普通人之平均程度顯然減退之情形，二人竟仍基於接續傷害
    之犯意聯絡，在店內共同徒手圍毆丙○○，該店老闆娘蔡月娥及丙○○友人高勝
    男見狀上前勸阻，甲○○、「小富」二人一度停手離去，詎不久二人與丙○○雙
    方又在店門外發生衝突，丙○○復遭甲○○與綽號「小富」者接續毆打，結果造
    成丙○○受有顏面裂傷、頭皮裂傷、右側偏癱、左側腦出血（顱內出血、水腦症
    ）等傷害導致右側手腳無力，行走不便 (經治療後已恢復下肢行走及上肢抓輕物
    之功能），甲○○與綽號「小富」之成年男子隨即趁隙各自逃逸。嗣經蔡月娥委
    請甲○○、丙○○等之友人張見朝通知救護車前來將倒臥血泊之丙○○送醫救治
    ，經員警深入追查，始知上情。
二、案經丙○○之配偶乙○○訴由臺北市政府警察局南港分局報請及丙○○訴請臺灣
    士林地方法院檢察署檢察官偵查聲請簡易判決處刑，本院改依通常程序審理。
    理  由
一、訊據被告甲○○對於右開與綽號「小富」之成年男子共同毆打被害人丙○○成傷
    之事實固坦承不諱，惟仍辯稱：伊當日係因喝酒神智不清有心神喪失或精神耗弱
    之情云云，經查：
(一)被告甲○○有於事實欄所示時地與綽號「小富」之成年男子共同徒手毆打被害人
    丙○○之事實，業據被告於偵查中、本院調查審理中坦承不諱 (九十年度偵緝字
    第九０號偵查卷，第十二至十三、第二四頁訊問筆錄；本院卷第二一、五三頁訊
    問筆錄及本院審判筆錄參照），核與證人蔡月娥於偵查中 (八十九年度偵字第八
    六二八號偵查卷，下均簡稱偵查卷，第三六至三七頁訊問筆錄；九十年度調偵字
    第二六一號偵查卷，下均簡稱調偵卷第二一頁訊問筆錄參照）、證人高勝男於警
    訊時及偵查中證述之其等目擊情節大致相符 (偵查卷第五至六頁偵訊筆錄、調偵
    卷第十四至十五、第二十頁訊問筆錄參照）。被害人丙○○因而受有顏面裂傷、
    頭皮裂傷、右側偏癱、左側腦出血等傷害呈現右側手腳無力，行走不利，經治療
    後已恢復部分下肢行走功能和上肢抓輕物之功能等情，復有臺北市立忠孝醫院驗
    傷診斷書、診斷證明書 (偵查卷第十八、第四二至四五頁參照）及同院九十一年
    十一月七日北市忠醫歷字第０九一六０八二六五００號函、九十二年三月五日北
    市忠醫歷字第０九二六０一四０五００號函 (本院卷第二七頁、第八四頁參照）
    在卷可稽，堪予認定。
(二)被告雖以前詞置辯，然按刑法上之心神喪失與精神耗弱，應依行為時精神障礙程
    度之強弱而定，如行為時之精神，對於外界事務全然缺乏知覺理會及判斷作用，
    而無自由決定意思之能力者，為心神喪失，如此項能力並非完全喪失，僅較普通
    人之平均程度顯然減退者，則為精神耗弱，最高法院二十六年渝上字第二三七號
    判例意旨可資參照。經查：證人蔡月娥、高勝男於偵查中就被告於事發當時精神
    狀況，經隔離訊問後均明確證稱：事發時見被告神智尚屬清醒（清楚），且均知
    道伊等在勸架，未臻泥醉程度（調偵卷第二十、二十一頁訊問筆錄參照）；復就
    目睹事發過程，證人高勝男於偵訊時證稱：不知告訴人及被告何故爭論，只見被
    告甲○○與丙○○在扭打，伊過去勸架把他們拉開，有人報警，他們即未再打，
    在那等警員（調偵卷第十四頁背面），證人蔡月娥證述：見到被告及另一人毆打
    被害人警員有來，抄下資料走了，被害人還坐在店內，後來伊關下鐵門，又聽到
    被告及另一人的聲音，去看時，見被告及另一人已跑走，被害人被打到在地上（
    偵查卷第三十七頁訊問筆錄參照），足見被告及綽號「小富」二人均能認知他人
    在對渠等毆打被害人之行為為勸解，且於他人勸架時仍未住手，在聽聞他人要報
    警及警員亦來處理糾紛時，尚知道要停手，且警員離去及證人蔡月娥關上店門後
    ，被告及「小富」二人立即又與告訴人生衝突並毆打被害人，甚且證人蔡月娥拉
    起店門出去探看時，尚知迅即逃逸。顯然被告於案發當時對於一般之事理善惡，
    尚能有所認知，故被告對於外界事務知覺理會及判斷作用之自由決定意思之能力
    ，絲毫未受飲酒之影響而喪失或減損甚明，被告辯稱：伊本件係因飲酒濫醉，心
    神喪失或精神耗弱所為云云，尚屬事後卸責之詞，不足採信。
(三)綜上所述，本件事證明確，被告犯行堪以認定。
二、按刑法第十條第四項第四款所謂毀敗一肢以上之機能，係指肢體因傷害之結果完
    全喪失其效用者而言，初不以驗斷時之狀況如何為標準，如經過相當之診治而能
    回復原狀，或雖不能回復原狀而僅祇減衰其效用者，仍不得謂為該款之重傷。若
    臂骨雖經折斷，但醫治結果仍能舉動而僅不能照常者，祇可認為減衰機能，要與
    毀敗全肢之機能有別，又毀敗一肢以上之機能，既設有專款規定，則傷害四肢之
    重傷，自以有被毀敗之情形為限，其同條第四項第六款所規定其他於身體或健康
    有重大不治或難治之傷害，即不包括傷害四肢在內。最高法院二十八年上字第一
    ０九八號判例、三十年上字第四四五號判例、五十四年台上字第四六０號判例意
    旨可資參照。查被害人丙○○所受傷害，導致右側肢體無力，行走不便，經治療
    後，業已於最後一次前往臺北市立忠孝醫院門診時，恢復部分下肢行走功能和上
    肢部分抓輕物功能，已如前述，顯然被害人丙○○四肢功能僅只減衰其效用而已
    ，尚未達毀敗全肢機能之刑法上重傷程度。是核被告甲○○之所為，係犯刑法第
    二百七十七條第一項之普通傷害罪。檢察官起訴意旨認被告係犯傷害致重傷罪，
    尚有未洽，爰於起訴之社會基本事實範圍內變更檢察官之起訴法條 (公訴蒞庭檢
    察官已於審理時當庭減縮起訴之犯罪事實及更正被告之所犯法條，本院並當庭告
    知被告變更後之新罪名）。被告與綽號「小富」之成年男子間，有犯意聯絡及行
    為分擔，應論以共同正犯。被告先於店內毆打被害人，經他人勸阻後，復與被害
    人基於同一事故口角再追出店外毆擊被害人之數行為係於密切接近之時地實施，
    侵害同一之法益，各行為之獨立性極為薄弱，依一般社會健全觀念，在時間差距
    上，難以強行分開，在刑法評價上，以視為數個舉動之接續施行，合為包括之一
    行為予以評價，較為合理，應論以接續犯，而為包括之一罪。爰審酌被告甲○○
    僅因細故即在眾目睽睽之下毆打被害人，終致被害人受有嚴重之傷害 (雖未至刑
    法上之重傷害，然已使被害人肢體功能減衰生活不便需仰人照顧），惟本件被告
    乃係因與被害人朋友間飲酒後口角，一時衝動失慮所為，犯罪後已坦承毆打被害
    人之犯行 (僅以心神喪失或耗弱等刑罰減輕事由為辯），且經本院調解後，與被
    害人丙○○與告訴人乙○○達成和解，雖因告訴人乙○○反悔而未能順利履行和
    解條件，然已足見其犯後態度尚佳，及其犯罪之手段，犯罪時所受之刺激、其品
    性、生活狀況、智識程度等一切情狀，量處如主文所示之刑，以示警懲。又被告
    犯罪後，刑法第四十一條業於九十年一月十日公布修正，並於同年一月十二日生
    效，該條第一項規定：「犯最重本刑為五年以下有期徒刑以下之刑之罪，而受六
    個月以下有期徒刑或拘役之宣告，因身體、教育、職業、家庭之關係或其他正當
    事由，執行顯有困難者，得以一元以上三元以下折算一日，易科罰金。本件比較
    新舊法結果，法律變更對於被告不生影響，依刑法第二條第一項前段規定，爰併
    依裁判時之刑法第四十一條第一項前段規定諭知易科罰金之折算標準。
三、據上論斷，應依刑事訴訟法第四百五十二條、第二百九十九條第一項前段、第三
    百條，刑法第二條第一項前段、第二十八條、第二百七十七條第一項、第四十一
    條第一項前段，罰金罰鍰提高標準條例第一條前段、第二條，判決如主文。
本案經檢察官王碧霞到庭執行職務。
中      華      民      國      九十二      年      五    月    三十    日
                                      臺灣士林地方法院刑事第三庭
                                          審判長法  官  雷  雯  華
                                                法  官  李  育  仁
                                                法  官  王  沛  雷
右正本證明與原本無異。
如不服本判決應於送達後十日內向本院提出上訴狀。
                                                書記官  詹  志  鵬
中      華      民      國      九十二      年      五    月    三十    日
附錄本案論罪科刑法條全文
中華民國刑法第二百七十七條：
 (普通傷害罪)
  傷害人之身體或健康者，處三年以下有期徒刑、拘役或一千元以下罰金。


司法院資訊處製作；財團法人民間司法改革基金會備份。
